【裁判字號】    98,上訴,2548
【裁判日期】    980821
【裁判案由】    毒品危害防制條例
【裁判全文】
臺灣高等法院刑事判決                98年度上訴字第2548號
上  訴  人
即  被  告  甲○○
                      1號
上列上訴人因毒品危害防制條例案件，不服臺灣新竹地方法院98
年度審訴字第18號，中華民國98年5月4日第一審判決（起訴案號
：臺灣新竹地方法院檢察署97年度毒偵字第855號），提起上訴
，本院判決如下：
    主  文
上訴駁回。
    事  實
一、甲○○於民國95年間，因施用毒品案件，經原審法院於95年
    12月28日以95年度毒聲字第429號裁定送觀察勒戒後，認無
    繼續施用毒品傾向，於96年2月16日執行完畢釋放，並由臺
    灣新竹地方法院檢察署檢察官於96年3月8日以95 年度毒偵
    字第1914號及96年度毒偵字第46號為不起訴處分確定。詎未
    戒除毒癮，於上開觀察勒戒執行完畢後之5年內，復基於分
    別施用第一級毒品海洛因及第二級毒品甲基安非他命之犯意
    ，於如附表一編號一至六及附表二編號一至六所示之時間、
    地點，以如附表一、二所示之施用方式，分別非法施用第一
    級毒品海洛因6次及施用第二級毒品甲基安非他命6次。嗣於
    97年7月7日經臺灣新竹地方法院檢察署檢察官採集毛髮送請
    鑑驗，而悉上情。
二、案經內政部警政署保安警察第二總隊第三大隊第一中隊報告
    臺灣新竹地方法院檢察署檢察官偵查起訴。被告於原審就被
    訴事實為有罪之陳述，經告知簡式審判程序之旨，並聽取公
    訴人及被告之意見後，原審合議庭裁定由受命法官獨任進行
    簡式審判程序。
    理  由
一、證據能力：被告對後引證據之證據能力均不爭執（本院卷第
    21頁背面），且觀其製作取得之情形，並無違法或不當之狀
    況，依刑事訴訟法第159條之5規定，均有證據能力，合先敘
    明。
二、訊據上訴人即被告故不諱言施用第一、二級毒品，惟辯稱：
    只施用一次，不是原判決所指六次等語，經查：有關被告
    於附表所示時地，分別施用第一級毒品海洛因、第二級毒品
    甲基安非他命等情，業據被告於原審及本院準備程序坦承不
    諱（原審卷第40、43至48頁，本院卷第21頁背面），且其
    尿液經檢驗，確呈安非他命、甲基安非他命類陽性反應等情
    ，有臺灣檢驗科技股份有限公司97年4月16日濫用藥物檢驗
    報告（檢體編號：保二97-011），97年5月15日濫用藥物檢
    驗報告 (檢體編號：97臨002)及臺灣新竹地方院檢察署受檢
    人尿液檢體監管紀錄表，內政部警政署保安警察第二總隊第
    三大隊第一中隊偵辦違反毒品危害防制條例案件尿液鑑驗代
    碼對照表等在卷可參（毒偵卷第9、11頁，42，43頁）。
    而被告於97年7月7日由檢察官採集頭髮4束送驗，經以氣相
    層析質譜儀分析法檢驗結果，第1區段：97年7月至97年6月
    、第2區段：97年6月至97年5月、第3區段：97年5月至97年4
    月、第4區段：97年4月至97年3月、第5區段：97年3月至97
    年2月及第6區段：97年2月至97年1月，均為海洛因代謝物及
    甲基安非他命陽性反應等情，有採頭髮樣品筆錄、法務部調
    查局97年9月9日調科壹字第09700307780號鑑定書在卷可參
    （毒偵卷第55、70、71頁）。再者，原審函詢調查局有關
    被告毛髮6個區段均呈現海洛因陽性反應，究係於6個區段○
    ○○○段均分別有施用毒品之行為亦或施用1次後因毛髮生
    長之持續性，導致6個區段均呈現毒品陽性反應？該局函覆
    稱：頭髮中毒品之鑑定，係基於習慣性吸毒者之頭髮，可內
    嵌人體曾經吸食過的微量毒品，並隨時程滯留於生長的各個
    頭髮片段中，故將頭髮分段檢驗，即可推估習慣性吸毒者的
    吸毒歷程，本局97年9月9日調科壹字第09700307780號鑑定
    書之頭髮分段檢應結果均呈現海洛因代謝物陽性反應及甲基
    安非他命陽性反應，係指受驗人為習慣性或長期性吸毒者，
    其於相對應之六個時間區間中持續（意即多次）施用海洛因
    及甲基安非他命等語（原審卷第15頁），足認被告上開自白
    有證據可佐，堪與採信。且被告於原審稱：平均一個月一次
    等語（原審卷第40頁），因認被告施用第一級毒品海洛因及
    第二級毒品甲基安非他命之次數，至少如附表所示各6次。
    至於被告於本院審理時改稱：只施用一次云云，無證據可佐
    ，且與上開證據不符，自不足採。被告於95年間，因施用
    毒品案件，經原審法院於以95年度毒聲字第429號裁定送觀
    察勒戒後，認無繼續施用毒品傾向，於96年2月16日執行完
    畢釋放，其於前開觀察、勒戒執行完畢釋放5年內，再犯施
    用第一、二級毒品案件，事證明確，其犯行堪予認定。至
    於起訴書載被告係施用安非他命。惟安非他命、甲基安非他
    命固同屬安非他命類之中樞神經興奮劑，且俗名通常互為混
    用，惟二者究屬不同之第二級毒品。而係被告經鑑驗出甲基
    安非他命陽性反應部分，應認被告係施用甲基安非他命，起
    訴書就此部分記載，應予更正，附此敘明。
三、核被告所為：分別於如附表一編號一至六所示之時間、地
    點，先後6次施用第一級毒品海洛因之犯行，均係犯毒品危
    害防制條例第10條第1項之施用第一級毒品罪；另分別於
    如附表二編號一至六所示之時間、地點，先後施用第二級毒
    品甲基安非他命6次之犯行，均係犯毒品危害防制條例第10
    條第2項之施用第二級毒品罪。被告因施用而分別持有第
    一級毒品海洛因、第二級毒品甲基安非他命之行為，其持有
    之低度行為應為施用之高度行為所吸收，均不另論罪。被
    告先後如附表一編號一至六所示之6次施用第一級毒品海洛
    因之犯行，及如附表二編號一至六所示之6次施用第二級毒
    品甲基安非他命之犯行，均相隔數日，是此6次施用第一級
    毒品海洛因及6次施用第二級毒品甲基安非他命之行為均具
    有相當之獨立性，應評價為數行為，應分論併罰。
四、原審以事證明確，適用刑事訴訟法第273條之1第1項、第299
    條第1項前段，毒品危害防制條例第10條第1項、第2項，刑
    法第51條第5款，並審酌被告有施用毒品前科，毒品對於自
    身健康之戕害，及國家對於杜絕毒品犯罪之禁令；其犯罪之
    動機、目的單純；犯罪手段平和，亦未因此而危害他人，犯
    後坦承犯行，態度良好，並參諸施用毒品者均有相當程度之
    成癮性及心理依賴，與一般刑事犯罪之本質並不相同等情，
    ，分別判處如原判決附表所示之刑，並定應執行刑有期徒刑
    二年，認事用法及量刑均無不當，應予維持。至於被告施用
    安非他命之吸食器，並未扣案，且非違禁物，原審因而未予
    諭知沒收，於法並不違誤。另起訴書固載96年1月間至97年7
    月7日間，施用毒品等情，惟檢察官於原審已更正為：97年1
    月間某日至97年7月7日間，各施用第一二級毒品六次等情（
    原審卷第40頁）。據此，本件被告最後一次施用時間應係97
    年7月7日（採被告頭髮送鑑驗日期）至97年6月間，原判決
    附表一、二編號六載為97年7月，當有脫漏，屬更正問題。
    又原判決論結欄漏引刑法第11條前段，應予補充更正。以上
    均屬無礙於犯罪事實認定及量刑審酌之瑕疵，尚無需撤銷改
    判。均附此敘明。
五、被告上訴意旨或以：僅施用一次，原審判施用多次為不當云
    云，惟被告於原審已坦承施用六次，且其頭髮鑑驗，確呈六
    次施用反應，有法務部調查局鑑定書在卷可參，此部分上訴
    意旨，顯然無據，自不足採。另上訴意旨略以：吸食毒品，
    僅侵害單一法益，依學者見解，多次吸食應評價為一罪，原
    審將被告多次吸食分別論罪，顯有未洽，請改判一罪等語，
    按刑法修正廢止連續犯之規定後，除具有複次行為外觀之接
    續犯、集合犯仍為一罪評價外，各複次行為當本於一行為一
    罪一罰之原則予以論處。而吸食毒品，本質上並非必然具有
    複次性，立法者亦無兼包含攝、聚多成一之擬制意思，社會
    通念尤難容忍一再違犯，司法實務採行數罪併罰，已成定論
    。原判決對本件上訴人於多次施用毒品之行為，採一罪一罰
    ，予以數罪併罰，於法並無不合，上訴意旨執以指摘，尚有
    誤會。綜上，本件上訴，為無理由，應予駁回。
據上論斷，應依刑事訴訟法第368條，判決如主文。
本案經檢察官張啟彬到庭執行職務。
中    華    民    國    98    年    8     月    21    日
                  刑事第十八庭審判長法  官  吳鴻章
                                    法  官  陳健順
                                    法  官  周政達
以上正本證明與原本無異。
施用第二級毒品部分不得上訴，其餘如不服本判決，應於收受送
達後10日內向本院提出上訴書狀，其未敘述上訴之理由者並得於
提起上訴後10日內向本院補提理由書（均須按他造當事人之人數
附繕本）「切勿逕送上級法院」。
                                    書記官  廖純瑜
中    華    民    國    98    年    8     月    21    日
附錄：本案論罪科刑法條全文
毒品危害防制條例第10條
施用第一級毒品者，處6月以上5年以下有期徒刑。
施用第二級毒品者，處3年以下有期徒刑。
附表一：
┌─┬────┬─────────┬───────┬───────────────────┐
│編│犯罪時間│  犯罪地點        │施用方式      │主文罪名及宣告刑 (所犯法條)           │
│號│        │                  │              │                                      │
├─┼────┼─────────┼───────┼───────────────────┤
│１│97年2 月│新竹縣竹東鎮○○街│將海洛因摻入香│甲○○施用第一級毒品，處有期徒刑陸月。│
│  │至97年1 │149 巷4 號。      │煙內點燃施用。│(毒品危害防制條例第十條第一項)        │
│  │月間某不│                  │              │                                      │
│  │詳時間。│                  │              │                                      │
├─┼────┼─────────┼───────┼───────────────────┤
│  │97年3 月│新竹縣竹東鎮○○街│將海洛因摻入香│甲○○施用第一級毒品，處有期徒刑陸月。│
│2 │至97年2 │149 巷4 號。      │煙內點燃施用。│(毒品危害防制條例第十條第一項)        │
│  │月間某不│                  │              │                                      │
│  │詳時間。│                  │              │                                      │
├─┼────┼─────────┼───────┼───────────────────┤
│  │97年4 月│新竹縣竹東鎮○○街│將海洛因摻入香│甲○○施用第一級毒品，處有期徒刑陸月。│
│3 │至97年3 │149 巷4 號。      │煙內點燃施用。│(毒品危害防制條例第十條第一項)        │
│  │月間某不│                  │              │                                      │
│  │詳時間。│                  │              │                                      │
├─┼────┼─────────┼───────┼───────────────────┤
│  │97年5 月│新竹縣竹東鎮○○街│將海洛因摻入香│甲○○施用第一級毒品，處有期徒刑陸月。│
│4 │至97年4 │149 巷4 號。      │煙內點燃施用。│(毒品危害防制條例第十條第一項)        │
│  │月間某不│                  │              │                                      │
│  │詳時間。│                  │              │                                      │
├─┼────┼─────────┼───────┼───────────────────┤
│  │97年6 月│新竹縣竹東鎮○○街│將海洛因摻入香│甲○○施用第一級毒品，處有期徒刑陸月。│
│5 │至97年5 │149 巷4 號。      │煙內點燃施用。│(毒品危害防制條例第十條第一項)        │
│  │月間某不│                  │              │                                      │
│  │詳時間。│                  │              │                                      │
├─┼────┼─────────┼───────┼───────────────────┤
│  │97年7 月│新竹縣竹東鎮○○街│將海洛因摻入香│甲○○施用第一級毒品，處有期徒刑陸月。│
│6 │7日至97 │149 巷4 號。      │煙內點燃施用。│(毒品危害防制條例第十條第一項)        │
│  │年6月間 │                  │              │                                      │
│  │某不詳時│                  │              │                                      │
│  │間。    │                  │              │                                      │
└─┴────┴─────────┴───────┴───────────────────┘
附表二：
┌─┬────┬──────┬───────┬───────────────────┐
│編│犯罪時間│  犯罪地點  │施用方式      │主文罪名及宣告刑 (所犯法條)           │
│號│        │            │              │                                      │
├─┼────┼──────┼───────┼───────────────────┤
│１│97年2 月│新竹縣竹東鎮│將甲基安非他命│甲○○施用第二級毒品，處有期徒刑貳月。│
│  │至97年1 │興農街149 巷│置於吸食器內燒│(毒品危害防制條例第十條第二項)        │
│  │月間某不│4 號。      │烤後吸取其煙  │                                      │
│  │詳時間。│            │              │                                      │
├─┼────┼──────┼───────┼───────────────────┤
│  │97年3 月│新竹縣竹東鎮│將甲基安非他命│甲○○施用第二級毒品，處有期徒刑貳月。│
│2 │至97年2 │興農街149 巷│置於吸食器內燒│(毒品危害防制條例第十條第二項)        │
│  │月間某不│4 號。      │烤後吸取其煙  │                                      │
│  │詳時間。│            │              │                                      │
├─┼────┼──────┼───────┼───────────────────┤
│  │97年4 月│新竹縣竹東鎮│將甲基安非他命│甲○○施用第二級毒品，處有期徒刑貳月。│
│3 │至97年3 │興農街149 巷│置於吸食器內燒│(毒品危害防制條例第十條第二項)        │
│  │月間某不│4 號。      │烤後吸取其煙  │                                      │
│  │詳時間。│            │              │                                      │
├─┼────┼──────┼───────┼───────────────────┤
│  │97年5 月│新竹縣竹東鎮│將甲基安非他命│甲○○施用第二級毒品，處有期徒刑貳月。│
│4 │至97年4 │興農街149 巷│置於吸食器內燒│(毒品危害防制條例第十條第二項)        │
│  │月間某不│4 號。      │烤後吸取其煙  │                                      │
│  │詳時間。│            │              │                                      │
├─┼────┼──────┼───────┼───────────────────┤
│  │97年6 月│新竹縣竹東鎮│將甲基安非他命│甲○○施用第二級毒品，處有期徒刑貳月。│
│5 │至97年5 │興農街149 巷│置於吸食器內燒│(毒品危害防制條例第十條第二項)        │
│  │月間某不│4 號。      │烤後吸取其煙  │                                      │
│  │詳時間。│            │              │                                      │
├─┼────┼──────┼───────┼───────────────────┤
│  │97年7 月│新竹縣竹東鎮│將甲基安非他命│甲○○施用第二級毒品，處有期徒刑貳月。│
│6 │7日至97 │興農街149 巷│置於吸食器內燒│(毒品危害防制條例第十條第二項)        │
│  │年6 月間│4 號。      │烤後吸取其煙  │                                      │
│  │某不詳時│            │              │                                      │
│  │間。    │            │              │                                      │
└─┴────┴──────┴───────┴───────────────────┘


司法院資訊處製作；財團法人民間司法改革基金會備份。
